臺灣屏東地方法院民事判決
111年度訴字第462號
原      告  吳美英  
            王周包  

            施曾美雲
共      同
訴訟代理人  陳魁元律師
            蘇伯維律師
被      告  黃顯智  


            胡麗琴  


上列當事人間請求給付會款等事件，本院於民國111年10月19日
言詞辯論終結，判決如下：
    主      文
被告應連帶給付原告吳美英新臺幣219萬6,300元，應連帶給付原
告王周包新臺幣69萬4,200元，應連帶給付原告施曾美雲新臺幣6
8萬元，及均自民國111年8月10日起至清償日止，按週年利率百
分之5計算之利息。
訴訟費用由被告連帶負擔。
本判決於原告吳美英、王周包、施曾美雲分別以新臺幣73萬3,00
0元、23萬2,000元及22萬7,000元供擔保後，各得假執行。
    事實及理由
一、本件被告黃顯智未於言詞辯論期日到場，核無民事訴訟法第
    386條各款所列情形，爰依原告之聲請，由其一造辯論而為
    判決。
二、原告主張：原告吳美英、王周包於民國100年間參加被告胡
    麗琴以被告黃顯智名義（被告黃顯智明知並同意此事）召集
    之康乃馨互助會，約定以合會之方式運作，並給付與本金顯
    不相當之報酬，經2人分別繳納新臺幣（下同）174萬5,800
    元、45萬6,200元與被告，惟康乃馨互助會因招攬會員吸收
    資金，涉嫌違反銀行法，於同年12月19日遭檢調查緝後倒會
    ，原告吳美英、王周包均未取回上開繳納之金錢，亦未取得
    任何報酬。嗣後被告又於102年9月13日成立長江共治聯誼會
    ，先後擔任會首，且以為康乃馨互助會受害會員紓困為號召
    ，原告等人因而入會，同樣約定係以合會之方式運作，並給
    付與本金顯不相當之報酬，原告吳美英、王周包、施曾美雲
    遂分別繳納45萬500元、23萬8,000元及68萬元與被告，惟長
    江共治聯誼會同因招攬會員吸收資金，涉嫌違反銀行法而被
    查獲，原告均未取回上開繳納之金錢，亦未取得任何報酬。
    被告因共同犯修正後銀行法第125條第1項後段之違法經營銀
    行業務罪，各經臺灣高等法院高雄分院以106年度金上重訴
    字第5號判處有期徒刑7年6月，並經最高法院以107年度台上
    字第4439號判決駁回上訴確定。被告所為違反銀行法第29條
    及第29條之1規定，致原告受有前開財產上之損害，爰依民
    法第184條第2項及第185條第1項前段規定，請求被告加計法
    定遲延利息連帶給付原告吳美英、王周包、施曾美雲各219
    萬6,300元、69萬4,200元及68萬元等語。並聲明：⒈被告應
    連帶給付原告吳美英219萬6,300元，應連帶給付原告王周包
    69萬4,200元，應連帶給付原告施曾美雲68萬元，及均自起
    訴狀繕本最後送達被告翌日起至清償日止，按週年利率百分
    之5計算之利息。⒉原告願供擔保，請准宣告假執行。
三、被告黃顯智未於言詞辯論期日到場，亦未提出書狀作何聲明
    或陳述。被告胡麗琴則以：伊確有參加康乃馨互助會及長江
    共治聯誼會，原告主張其等已繳納而未歸還之金額，伊亦不
    爭執。又長江合會簿，係有參加該互助會之會員才有；吳美
    英提出之預收款帳務明細表-一般，係康乃馨互助會所出具
    無誤；王周包所提載有333600及122600之字條，係伊所書寫
    交付王周包，乃表示康乃馨互助會積欠王周包之金錢等語，
    資為抗辯。並聲明：原告之訴駁回。
四、得心證之理由：
  ㈠原告主張之事實，業據其等提出臺灣高等法院高雄分院106年
    度金上重訴字第5號判決、受害明細表、長江合會簿、康乃
    馨互助會積欠王周包會款字條及康乃馨預收款帳務明細表為
    證，並有最高法院107年度台上字第4439號判決附卷可稽，
    且為胡麗琴所不爭執。又被告黃顯智對於原告主張之事實，
    已於相當時期受合法之通知，而於言詞辯論期日不到場，亦
    未提出準備書狀爭執，依民事訴訟法第280條第3項前段準用
    同條第1項前段規定，應視同自認。是原告主張之事實，應
    堪信為真實。
　㈡按違反保護他人之法律，致生損害於他人者，負賠償責任。
    但能證明其行為無過失者，不在此限。數人共同不法侵害他
    人之權利者，連帶負損害賠償責任。民法第184條第2項、第
    185條第1項前段分別定有明文。又銀行法所稱收受存款，係
    指向不特定多數人收受款項或吸收資金，並約定返還本金或
    給付相當或高於本金之行為；除法律另有規定者外，非銀行
    不得經營收受存款業務；以借款、收受投資、使加入為股東
    或其他名義，向多數人或不特定之人收受款項或吸收資金，
    而約定或給付與本金顯不相當之紅利、利息、股息或其他報
    酬者，以收受存款論，銀行法第5條之1、第29條第1項、第2
    9條之1分別定有明文。準此，行為人如以前揭方法向多數人
    或不特定之人收受款項或吸收資金，且非銀行而未經許可經
    營前揭業務者，即與前開規定之構成要件相當。又上開規定
    旨在保障社會投資大眾之權益，有效維護經濟金融秩序，自
    屬保護他人之法律（最高法院103年度台上字第1232號裁定
    、103年度台上字第1198號判決、103年度台上字第19號裁定
    意旨參照）。
　㈢本件被告共同違反銀行法第29條及第29條之1規定，該當同法
    第125條第1項後段非法經營銀行業務之罪名，2人間有意思
    聯絡及行為分擔，揆諸前揭法條規定及說明，其等行為自屬
    違反保護他人之法律，且與前述原告吳美英、王周包、施曾
    美雲所受219萬6,300元、69萬4,200元及68萬元之財產上損
    害間，又具有相當因果關係，則原告依前揭侵權行為法律關
    係，請求被告連帶負損害賠償責任，於法自屬有據。
五、綜上所述，本件原告依民法第184條第2項及第185條第1項前
    段規定，請求被告連帶給付原告吳美英、王周包、施曾美雲
    219萬6,300元、69萬4,200元及68萬元，及均自起訴狀繕本
    最後送達被告翌日（即111年8月10日）起至清償日止，按週
    年利率百分之5計算之利息，為有理由，應予准許。又原告
    陳明願供擔保請准宣告假執行，經核均無不合，爰分別酌定
    相當之擔保金額併准許之。
六、訴訟費用負擔之依據：第85條第2項。
中　　華　　民　　國　　111 　年　　11　　月　　2 　　日
                  民事第二庭    審判長法　官　凃春生
　　　　　　　　　                    法  官  劉千瑜
　　　　　　　　　                    法  官  高世軒
正本係照原本作成。
如對判決上訴，須於判決送達後20日內向本院提出上訴狀，其未
表明上訴理由者，應於提出上訴後20日內向本院補提理由書狀（
均須按他造當事人之人數附繕本）。
如委任律師提起上訴者，應一併繳納上訴審裁判費。
中　　華　　民　　國　　111 　年　　11　　月　　2 　　日
                                      書記官   潘豐益